【裁判字號】    99,訴,127
【裁判日期】    990430
【裁判案由】    侵權行為損害賠償
【裁判全文】
臺灣板橋地方法院民事判決               99年度訴字第127號
原      告  甲○○
被      告  乙○○
上列當事人間請求侵權行為損害賠償事件，原告提起刑事附帶民
事訴訟，經本院刑事庭裁定移送前來（98年度交附民字第246 號
），本院於民國99年4 月13日言詞辯論終結，判決如下：
    主  文
被告應給付原告新台幣壹拾壹萬伍仟伍佰捌拾壹元，及自民國九
十八年九月八日起至清償日止，按年息百分之五計算之利息。
原告其餘之訴駁回。
訴訟費用由被告負擔五分之一；餘由原告負擔。
本判決第一項得假執行，但被告如以新台幣壹拾壹萬伍仟伍佰捌
拾壹元預供擔保，得免為假執行。
    事實及理由
一、原告主張：被告於民國98年4 月29日凌晨零時40分許，騎乘
    K2D-562 號牌之重型機車，其後附載其兄黃彥霖，沿臺北縣
    土城市○○路○ 段281 巷往明德路1 段方向行駛，行經該巷
    巷口欲左轉明德路1 段時，本應注意車前狀況，而撞擊原告
    所騎乘之NR9-592 號牌機車，致原告受有右肱頭閉鎖性骨折
    、右膝、右手腕、左手、右臉擦傷、右眉骨處、右踝、右眼
    、右手挫傷等傷害。詎被告未為適時必要之處置，隨即先行
    駕車逃逸。又原告因治療創傷無法工作，支出醫療費用新臺
    幣（下同）150,000 元、工作損失379,170 元，且原告受此
    不法侵害，身心均痛苦異常，使家庭經濟陷入困境，爰請求
    慰撫金20,000元，合計549,170 元。併為聲明：被告應給付
    原告549,170 元，及自起訴狀繕本送達之翌日起至清償日止
    ，按年息5%計算之利息。
二、被告則以下開情詞置辯：被告對於財團法人徐元智先生醫藥
    基金會亞東紀念醫院於99年4 月1 日之回函並無意見，且陳
    明其係高中畢業，目前沒有所得，亦無任何動產或不動產等
    財產。併為聲明：原告之訴駁回。
三、原告主張被告於上開時地，因未注意車前狀況，不慎撞傷原
    告，致原告受有右肱頭閉鎖性骨折、右膝、右手腕、左手、
    右臉擦傷、右眉骨處、右踝、右眼、右手挫傷等傷害之事實
    ，業據其提出診斷證明書、醫療費用收據等影本為證，而被
    告所涉前開過失傷害等犯行，並經本院刑事庭以98年度交訴
    字第159號刑事判決認定上情無訛，被告就此亦不爭執，堪
    信原告上開主張為真實。
四、按「因故意或過失，不法侵害他人之權利者，負損害賠償責
    任」、「不法侵害他人之身體或健康者，對於被害人因此喪
    失或減少勞動能力，或增加生活上之需要時，應負損害賠償
    責任」、「不法侵害他人之身體、健康、名譽、自由、信用
    、隱私、貞操，或不法侵害其他人格法益而情節重大者，被
    害人雖非財產上之損害，亦得請求賠償相當之金額」，民法
    第184 條第1 項、193 條第1 項、第195 條第1 項分別定有
    明文。茲就原告據以請求被告賠償之項目及金額逐項審酌如
    下：
（一）醫療費用：原告主張其受傷後，支出醫療費用及預計將來
      之醫療費用共計150,000元等語，固據提出醫療費用收據
      影本為證，惟經本院向財團法人亞東紀念醫院函詢之結果
      ，原告因本件車禍所受傷害因而支出之醫療費用為59,581
      元，此有亞東紀念醫院99年4月1日亞歷字第0996410188號
      函1份暨檢附相關費用明細表2張在卷可稽，而原告就將來
      醫療費用支出之數額，自應由原告舉證證明，惟原告既自
      陳最近較少回診，將來支出費用之多寡亦無法確定等語（
      見本院99年4月13日言詞辯論），故原告請求被告賠償上
      開醫療費用之支出，於59,581元即已支出之範圍尚屬有據
      ，至逾此部分之請求，尚非有據，應先予駁回。
（二）工作損失：原告主張其原本從事小吃之工作，並按月給付
      租金，因本件事故而無法開店，惟仍支出租金，因而受有
      工作損失379,170元等語，並據提出租賃契約書影本1份為
      證，則查，經本院向財團法人亞東紀念醫院函詢之結果，
      一般骨折手術約須休養3個月，若因肩關節僵化而須復建
      ，約須6個月，此有上述亞東醫院函1份可資為憑，本院經
      參佐原告經營小吃店之工作性質，認原告得主張因本件車
      禍傷害勞動能喪失無法工作之期間應為6個月。又按「商
      人之經營能力固為勞動能力之一種，但經營收入乃出於財
      產之運用，資本及機會等皆其要素，不能全部視為勞動能
      力之損害」，有最高法院63年台上字第1394號判例意旨可
      參。揆諸前揭判例意旨，本件原告於6個月內不能工作之
      損失，本院審酌原告經營店舖之營業成本或支付之員工薪
      資與原告本身技術、經驗、經驗等勞務價值及雇用與自己
      同等能力管理人之可能費用等因素綜合研析，另參以原告
      所提租賃契約書其上每月租金為6,000元之情，依此計算
      ，原告得向被告請求賠償無法工作之損失為36,000元（
      6,000×6= 36,000），逾此範圍之請求，則非有據，應予
      駁回。
（三）精神慰撫金：按慰撫金之賠償其核給之標準固與財產上損
      害之計算不同然非不可斟酌雙方身分資力與加害程度，及
      其他各種情形核定相當之數額（最高法院51年台上字第22
      3號判例意旨可資參照）。查原告因本件事故受有右肱頭
      閉鎖性骨折、右膝、右手腕、左手、右臉擦傷、右眉骨處
      、右踝、右眼、右手挫傷等傷害，受傷期間不僅生活不便
      ，且至少有6個月無法工作，精神自備受壓力，而被告係
      高中畢業，目前沒有所得，亦無任何動產或不動產等財產
      ，是本院斟酌兩造身份地位、教育程度、經濟能力、原告
      所受精神痛苦程度及其他一切情狀，認原告請求精神慰撫
      金20,000元，尚屬允當，應予准許。
（四）綜上，原告共得請求之金額為115,581元（59,581+36,000
      +20,000=115,581）。
五、從而，原告基於侵權行為損害賠償請求權之法律關係，請求
    被告賠償115,581元，及自起訴狀繕本送達之翌日即98年9月
    8日起至清償日止，按年息5%計算之利息，洵屬正當，應予
    准許；逾此範圍之請求，為無理由，應予駁回。
六、本判決所命被告給付之金額因未逾50萬元，依民事訴訟法第
    389 條第1 項第5 款規定，本院應依職權為假執行之宣告，
    並酌定相當擔保金額為被告得供擔保免為假執行之宣告。
七、本件事證已明，兩造其餘攻擊防禦方法，均與本判決所為前
    開判斷不生影響，無庸逐一論述，附此敘明。
據上論結，本件原告之訴，為一部有理由，一部無理由，依民事
訴訟法第79條、第389 條第1 項第5 款、第392 條第2 項，判決
如主文。
中    華    民    國    99    年    4     月    30    日
                  民事第三庭    法  官  邱靜琪
以上正本係照原本作成
如對本判決上訴，須於判決送達後20日內向本院提出上訴狀
中    華    民    國    99    年    4     月    30    日
                                書記官  鄭美莉

司法院資訊處製作；財團法人民間司法改革基金會備份。
